【裁判字號】    98,交訴,117
【裁判日期】    980624
【裁判案由】    肇事逃逸罪等
【裁判全文】
臺灣臺中地方法院刑事判決             98年度交訴字第117號
公  訴  人  臺灣臺中地方法院檢察署檢察官
被      告  甲○○
上列被告因公共危險等案件，經檢察官提起公訴（98年度偵字第
8512號），本院合議庭裁定由受命法官獨任進行簡式審判程序，
判決如下：
    主  文
甲○○因過失傷害人，處拘役伍拾伍日，如易科罰金，以新臺幣
壹仟元折算壹日；又駕駛動力交通工具肇事，致人傷害而逃逸，
處有期徒刑陸月，如易科罰金，以新臺幣壹仟元折算壹日。以上
所處拘役及有期徒刑，均緩刑貳年，並應依如附件所示本院98年
度司中調字第245號調解程序筆錄所示內容履行賠償義務。
    犯罪事實
一、甲○○於民國98年2月12日7時2分許，駕駛車牌號碼MQ-4967
    號自小客車，沿臺中市○區○○路由太平路往文武街方向行
    駛，行經大雅路50-3號前時，本應注意汽車行駛時，駕駛人
    應注意車前狀況，並隨時採取必要之安全措施，而依當時天
    候晴，日間自然光線、柏油路面乾燥、無缺陷、視距良好，
    亦無不能注意情事，竟因精神狀況不佳而疏未注意及此，適
    有乙○○騎乘KYG-912號重型機車，沿同路段同向行駛於甲
    ○○所駕駛上開自小客車右前方，導致其自小客車右前車頭
    自後追撞乙○○所騎乘上開機車左後車尾，致乙○○人、車
    倒地，因而受有右側髖部挫傷、雙肘部挫傷等傷害。詎甲○
    ○駕駛前揭自小客車肇事，致乙○○受傷後，竟基於駕車肇
    事逃逸之犯意，不僅未下車察看，且為逃避肇事責任，而未
    報警處理或救助倒地受傷之人或將受傷之人送醫救治，並靜
    候警察前往處理，仍逕自駕駛其自小客車逃離現場。嗣經路
    人提供甲○○上開自小客車車牌號碼，為警循線查獲上情。
二、案經乙○○訴由臺中市警察局第二分局報請臺灣臺中地方法
    院檢察署檢察官偵查起訴。
    理  由
一、按本件被告甲○○所犯均係死刑、無期徒刑、最輕本刑為3
    年以上有期徒刑以外之罪，其等於準備程序就前揭被訴事實
    均為有罪之陳述，經受命法官告知簡式審判程序之旨，並聽
    取其與公訴人之意見後，本院認無不得或不宜改依簡式審判
    程序進行之處，爰依刑事訴訟法第273條之1第1項，裁定本
    件由受命法官獨任進行簡式審判程序，合先敘明。
二、訊據被告甲○○對於上揭犯罪事實於本院審理時坦承不諱，
    並經告訴人乙○○分別於警、偵訊中及本院審理時指、證述
    之情節綦詳，並有道路交通事故現場圖、道路交通事故調查
    報告表(一)(二)、道路交通事故初步分析研判表、中國醫藥大學
    附設醫院出具之診斷證明書1紙、事故現場及車損照片等件
    附卷可稽，足徵被告自白與事實相符。按汽車行駛時，駕駛
    人應注意車前狀況，並隨時採取必要之安全措施，道路交通
    安全規則第94條第3項定有明文。被告駕駛上開自小客車自
    應遵循前揭交通規定，參以本件被告肇事當時天氣晴、日間
    有自然光線、柏油路面無缺陷、無障礙物、視距良好等一切
    情狀，並無不能注意之情事，有道路交通事故調查報告表(一)
    在卷足資佐證，並無不能注意之情事，詎其因精神狀況不佳
    而疏未注意車前狀況，並隨時停車採取必要之安全措施，致
    不慎撞及其右前方由乙○○所騎乘之機車，致乙○○人車倒
    地後，受有上揭傷害，被告自應負過失責任。而告訴人因此
    車禍受有右側髖部挫傷、雙肘部挫傷等傷害，有上開中國醫
    藥大學附設醫院診斷證明書可稽，被告之過失行為與告訴人
    之傷害間，具有相當因果關係，足以認定。次按道路交通事
    故之發生，常非於己之鄰親家里，時有告救不能情事，乃科
    以肇事者須即採取救護或其他必要措施，並應向警察機關報
    告之法定義務，以防因就醫延誤致生無謂傷亡，並俾得通知
    傷亡者家屬到場，以明責任，是凡肇事人於行車肇事致人受
    傷或死亡，未即採取救護或其他必要措施，並向警察機關報
    告，即駕車逃逸者，均應依該規定處罰，至其嗣後是否受刑
    事訴追及已否與被害人達成民事和解，賠償損失，對其應受
    處罰乙節，並不生影響，職是之故，汽機車駕駛人駕駛汽機
    車肇事，不論其責任之歸屬為何，即有義務留在肇事現場，
    採取救護或其他必要措施，並向警察機關報告，以維護他人
    之生命與其他用路人之交通安全，其立法目的，既係促使駕
    駛人於肇事致死傷後，能對被害人即時救護，報告警察機關
    ，以減少死傷，是該罪之成立祇以行為人有駕駛動力交通工
    具肇事，致人死傷而逃逸之事實為已足，至行為人之肇事有
    否過失，則非所問，最高法院著有92年度臺上字第4468號刑
    事判決可資參照。徵諸卷附道路交通事故現場圖、現場及車
    損照片，被告係於車輛行進之際，其車輛右前方擦撞到告訴
    人機車，告訴人機車行進位置及方向仍在被告車輛行進時前
    方得注意之視線範圍內，且機車行進間仍有相當之動力，現
    場亦遺有長達21公尺之機車刮地痕，又依車損照片所示，兩
    車撞擊痕跡明顯，被告車輛右前車頭方向燈殼及告訴人機車
    後車燈殼均有破損，益見其撞擊力道非輕，2車擦撞情狀顯
    非無從察覺，被告前於偵查中辯稱伊不知有撞倒人云云，不
    足採信。本案被告於駕車肇事造成告訴人乙○○受傷後，竟
    未採取救護、報警處理或為其他必要措施，即逕行駕車離去
    ，嗣為警查獲，其肇事逃逸之行為，甚為灼然，洵堪認定。
    從而，本件事證明確，被告上開犯行，應予依法論科。
三、核被告甲○○駕車過失肇事致告訴人受傷並逃離現場之所為
    ，係犯刑法第284條第1項前段之過失傷害罪及刑法第185條
    之4之肇事逃逸罪。又被告所犯上開2罪，其中肇事逃逸罪屬
    故意犯，過失傷害罪部分則屬過失犯行，犯意各別，行為互
    殊，應予分論併罰。爰審酌被告查無前科之素行尚佳，有臺
    灣高等法院被告前案紀錄表可按，被告疲勞駕駛致未注意車
    前狀況之過失，進而追撞被害人機車而肇事，造成被害人受
    有上開傷勢之輕重，危及道路交通安全，竟未予救護即行開
    車逃逸，棄被害人於不顧，對被害人生命、身體造成相當程
    度之危害，漠視用路人人身安全，行為殊屬不當，惟念及其
    事後已與被害人成立調解，取得諒解，有如附件所示本院98
    年度司中調字第245號調解程序筆錄附卷可稽，暨其犯後坦
    承犯行，態度良好等一切情狀，分別量處如主文所示之刑，
    並均諭知易科罰金之折算標準，以資懲儆。末查，被告前未
    曾因故意犯罪受有期徒刑以上刑之宣告，此有臺灣高等法院
    被告前案紀錄表、臺灣臺中地方法院檢察署刑案資料查註紀
    錄表各1份在卷可按，其因一時失慮，致罹刑章，業已坦承
    犯行，深具悔意，並與告訴人成立調解，業如前述，告訴人
    亦於本院審理中表示：如成立和解，願予被告自新緩刑之機
    會等語（見本院準備程序筆錄第2頁、簡式審判筆錄第4頁）
    ，衡其經此次懲處後當知警惕，應無再犯之虞，認其所受宣
    告之刑，以暫不執行為適當，爰均依刑法第74條第1項第1款
    規定宣告緩刑2年，以勵自新。又緩刑宣告，得斟酌情形，
    命犯罪行為人向被害人支付相當數額之財產或非財產上之損
    害賠償，為刑法第74條第2項第3款定有明文。本院斟酌被害
    人權益，並給予被告自新機會，為確保被告於緩刑期間，能
    按其於本院調解時所承諾之賠償金額以及付款方式履行，以
    確實收緩刑之功效，認於被告緩刑期間，課予依如附件所示
    調解程序筆錄內容履行之負擔，應屬適當，爰併命被告應依
    如附件所示本院98年度司中調字第245號調解程序筆錄所示
    內容履行賠償義務，倘被告未遵循本院諭知之緩刑期間負擔
    而情節重大者，檢察官得依刑事訴訟法第476條及刑法第75
    條之1第1項第4款之規定，聲請撤銷本案緩刑之宣告，併此
    敘明。
據上論斷，應依刑事訴訟法第273條之1第1項、第299條第1項前
段，刑法第185條之4、第284條第1項前段、第41條第1項前段、
第74條第1項第1款、第2項第3款、第3項，刑法施行法第1條之1
，判決如主文。
本案經檢察官丙○○到庭執行職務。
中    華    民    國    98    年     6    月    24    日
                  臺灣臺中地方法院刑事第十五庭
                      法  官  吳崇道
以上正本證明與原本無異。
如不服本判決應於收受判決後10日內向本院提出上訴書狀，並應
敘述具體理由；其未敘述上訴理由者，應於上訴期間屆滿後20日
內向本院補提理由書（均須按他造當事人之人數附繕本）「切勿
逕送上級法院」。
                      書記官  黃舜民
中    華    民    國    98    年     6    月    24    日
附錄本判決論罪科刑法條
刑法第185條之4：
駕駛動力交通工具肇事，致人死傷而逃逸者，處6月以上5年以下
有期徒刑。
刑法第284條：
因過失傷害人者，處6月以下有期徒刑、拘役或5百元以下罰金，
致重傷者，處1年以下有期徒刑、拘役或5百元以下罰金。


司法院資訊處製作；財團法人民間司法改革基金會備份。
